臺灣屏東地方法院交通事件裁定　　　　　96年度交聲字第93號
原處分機關　交通部公路總局高雄區監理所屏東監理站
異　議　人
即被處分人　甲○○
上列受異議人因違反道路交通管理處罰條例案件，對於交通部公
路總局屏東監理站於民國96年4 月12日所為之處分（屏監違字第
裁82-B00000000號），聲明異議，本院裁定如下：
    主  文
原處分撤銷。
甲○○不罰。
    理  由
一、原處分機關以：異議人即受處分人甲○○於民國96年1 月15
    日12時5 分許，駕駛車牌號碼D7-4725 號自用小客車，沿高
    雄市○○○路由西往東方向行駛，至武廟路口（處分書誤載
    為大順、武廟路口），欲右轉武廟路時，其車身擦撞第三人
    孫美蘭騎乘車牌號碼EZX-480 號輕機車，致孫美蘭人車倒地
    ，受有右膝、右踝挫傷合併擦傷、頭部挫傷之傷害，惟受處
    分人肇事後，並未停車查看而逕行離去，認有「汽車駕駛人
    駕駛汽車肇事致人受傷而逃逸」之違規，而經高雄市政府警
    察局苓雅分局凱旋派出所（下稱凱旋派出所）警員開立高市
    警交字第B00000000 號舉發違反道路交通管理事件通知單（
    下稱舉發通知單）舉發前開違規行為。嗣受處分人提出申訴
    ，原處分機關仍認受處分人有上開違規行為，而於96年4 月
    12日，依道路交通管理處罰條例第62條第4 項之規定，以屏
    監違字第裁82-B00000000號裁決書逕行裁處異議人罰鍰新臺
    幣6,000 元（因異議人前曾先以郵政劃撥繳款3,000 元，故
    裁罰主文逕宣告罰鍰3,000 元），吊銷駕駛執照，一年內禁
    考等語。
二、異議意旨略以：凱旋派出所於96年1 月15日下午以受處分人
    於同日中午12時5 分許，曾駕駛上開自用小客車行經高雄市
    ○○○路與武廟路口，與孫美蘭所騎乘輕機車發生擦撞，致
    孫美蘭人車倒地受傷之交通事故為由，通知受處分人到場說
    明，並告知受處分人有肇事致人受傷而逃逸之違規情事，進
    而開立上開舉發通知單舉發。惟事發當時受處分人駕車經過
    上開地點時因汽車右後方與孫美蘭所騎機車發生擦撞甚為輕
    微，當下並未察覺有何異狀或擦撞到機車等事，係經凱旋派
    出所警員通知到案後方確知有前開情形，亦立即與孫美蘭達
    成和解賠償其損害，故異議人自無所謂肇事逃逸之行為，況
    且該件交通事故嗣經臺灣高雄地方法院檢察署檢察官偵查後
    ，亦認定受處分人並無刑法第185 條之4 之肇事逃逸犯行，
    而以96年度偵字第4319號為不起訴處分確定，故原處分機關
    於96年4 月12日以屏監違字第裁82-B00000000號所為之裁決
    處分容有違誤，應予撤銷等語。
三、按法院受理交通事件，準用刑事訴訟法之規定，道路交通管
    理處罰條例第89條前段定有明文，是最高法院76年台上字第
    4986號判例「認定犯罪事實所憑之證據，雖不以直接證據為
    限，間接證據亦包括在內，然而無論直接證據或間接證據，
    其為訴訟上之證明，須於通常一般之人均不致有所懷疑，而
    得確信其為真實之程度者，始得據為有罪之認定，倘其證明
    尚未達到此一程度，而有合理之懷疑存在而無從使事實審法
    院得有罪之確信時，即應由法院為諭知被告無罪之判決。」
    揆諸前開說明，法院於審理行為人違反道路交通管理處罰條
    例案件，當踐行完畢調查證據之程序後，為事實之認定時，
    如就原處分機關所認定之行為人違規之事實仍有合理之訴訟
    上懷疑，而無法確信行為人確有該當於道路交通管理處罰條
    例各該處罰條文之構成要件事實時，此際即應依訴訟上之待
    證事實「倘有懷疑，則從被告之利益作解釋」（in dubiopr
    o reo）之證據法則，作對受處分人有利之認定。
四、經查：異議人於前揭時地與孫美蘭發生車禍事故，致孫美蘭
    受傷，惟異議人並未留在現場，仍駕車離去等情，為受處分
    人坦承不諱，並經孫美蘭於警訊證述明確，並有相關車損照
    片、現場圖、財團法人天主教聖功醫院診斷證明書在卷可稽
    ，上開客觀事實堪以認定。是本件關鍵即在於：受處分人究
    否知悉已有事故、並未處理，即行離去，而有肇事逃逸之主
    觀故意。受處分人異議意旨辯稱：其因擦撞輕微而不知已發
    生交通事故始未停車查看，伊並無肇事逃逸之故意等語，核
    與孫美蘭於偵訊時證稱：因只是擦撞，且是在後面，受處分
    人應該不知撞到人等語相符（見臺灣高雄地方法院檢察署檢
    察官96年度偵字第4319號卷第7 頁），再觀諸孫美蘭雖因機
    車與受處分人車輛擦撞後倒地受傷，惟傷勢甚為輕微，另異
    議人之自用小客車擦撞部位係右後側保險桿，亦僅有輕微擦
    痕，有車損照片附卷可參，是被告所辯並無查覺撞到機車或
    人等語應與事實相符，堪以採信。另參以受處分人於肇事後
    ，於當日即與孫美蘭達成和解，以積極態度與孫美蘭達成民
    事和解，有和解書影本1 紙在卷可查（見高雄市政府警察局
    苓雅分局高市警苓分偵字第0960001777號卷第6 頁），益徵
    受處分人並無卸責之情，是據前述各項事證綜合以觀，難認
    受處分人有何肇事逃逸以規避責任之犯意，則受處分人所為
    即與刑法肇事逃逸之構成要件不符。雖受處分人客觀上確有
    肇事後駛離現場之情，惟尚難僅以此單一證據逕認異議人有
    「逃逸」之故意。此外，復查無其他積極證據足認被告有何
    前述肇事逃逸之行為，亦堪認定。另受處分人之此同一行為
    亦經臺灣高雄地方法院檢察署檢察官於96年2 月15日以96年
    度偵字第4319號不起訴處分確定，此經本院調卷查核屬實。
    是可認受處分人並無「肇事後逃逸」之違規行為存在。
五、綜上，揆諸前揭說明，本件既無證據顯示受處分人係「肇事
    逃逸」，即應對受處分人作有利之認定，認其所為上開辯解
    為屬可採，原處分機關不察，遽對受處分人為前開裁決，即
    難認為允當，應認受處分人之異議為有理由，自應由本院將
    原處分撤銷，改諭知受處分人不罰，以資適法。
據上論結，應依道路交通案件處理辦法第20條前段，裁定如主文
。
中　　華　　民　　國　　96　　年　　9 　　月　　11　　日
                    交通法庭    法  官  林雅莉
以上正本證明與原本無異。
如不服本裁定應於收受送達後5 日內向本院提出抗告書狀敘述抗
告之理由抗告於台灣高等法院高雄分院。
中　　華　　民　　國　　96　　年　　9 　　月　　11　　日
                                書記官  黃佳惠
